【裁判字號】    94,上更(一),797
【裁判日期】    970820
【裁判案由】    貪污治罪條例等
【裁判全文】
臺灣高等法院刑事判決             94年度上更(一)字第797號
上  訴  人
即  被  告  甲○○
選任辯護人  張振興  律師
            黃麗蓉  律師
上  訴  人
即  被  告  乙○○
選任辯護人  王東山  律師
            李美寬  律師
            林孝甄  律師
上  訴  人
即  被  告  庚○○
選任辯護人  杜英達  律師
            張睿文  律師
            吳忠德  律師
上  訴  人
即  被  告  丁○○
選任辯護人  孫志堅  律師
上  訴  人
即  被  告  辛○○
選任辯護人  許卓敏  律師
            賴志凱  律師
            邱群傑  律師
上列上訴人等因貪污治罪條例等案件，不服臺灣板橋地方法院90
年度訴字第441號，中華民國91年5月22日第一審判決（起訴案號
：臺灣板橋地方法院檢察署90年度偵字第1875號、第2844號、第
3403號；移送併辦案號：同署90年度偵字第5280號），提起上訴
，本院判決後，由最高法院發回更審，本院判決如下：
    主  文
原判決撤銷。
甲○○犯恐嚇取財罪，累犯，處有期徒刑參年。
乙○○、庚○○、丁○○、辛○○均無罪。
    事  實
一、甲○○前於民國86年10月28日因傷害及恐嚇案件，經臺灣板
    橋地方法院以86年度易字第3449號判處有期徒刑6月及拘役7
    0日，恐嚇部分於同年12月8日確定，傷害部分於87年3月12
    日經本院以87年度上易字第319號駁回上訴確定，嗣於同年4
    月23日易科罰金執行完畢。竟仍不知警惕，其於85年間擔任
    臺北縣土城市市民代表會代表，緣林昇營造有限公司（以下
    簡稱林昇公司）負責人戊○○於85年間擬承作臺北縣土城市
    公所發包之「石門路後段拓寬工程」，但因公司資格不符，
    遂與皇喬營造有限公司（以下簡稱皇喬公司）負責人丙○○
    洽商，雙方約定由戊○○支付總工程款3.5%及發票費用給丙○○，作為借牌費用，向丙○○借用皇喬公司牌照，參與該
    工程投標，於85年5月間得標後，實際工程由林昇公司施做
    ，但為掩人耳目，戊○○乃要求往來廠商均開具皇喬公司名
    義之發票（均加上借牌費），丙○○並將皇喬公司之大小章
    交予戊○○，授權戊○○及林昇公司於請款時以皇喬公司名
    義開立發票，據以填製會計憑證。戊○○明知皇喬公司並未
    實際施做上開工程，不得以其名義開立發票，竟分別於85年
    9月26日及86年1月18日，利用不知情之會計人員，分別以皇
    喬公司名義開立第1期估驗款新臺幣（下同）4,752,000元及
    第2期估驗款12,376,674元之發票各1紙，持向臺北縣土城市
    公所報領工程款。嗣於86年間戊○○因違反公平交易法案件
    ，遭臺灣板橋地方法院檢察署檢察官起訴，戊○○於案發後
    滯留加拿大，遂將前開工程交予妻舅己○○繼續施作，於87
    年10月15日第3期工程完工驗收後，丙○○復承前開同一概
    括犯意，與戊○○、己○○共同基於填製不實發票之犯意聯
    絡，由己○○指示不知情之會計人員，於87年11月10日以皇
    喬公司名義，填製工程尾款29,821,326元之不實發票，持向
    臺北縣土城市公所請領第3期工程款（丙○○開立不實憑證
    部分，業經判決確定；戊○○所涉違反稅捐稽徵法案件，經
    臺灣板橋地方法院檢察署以92年度偵字第9651號偵查通緝中
    ）。86年4月14日土城市代會召開第2屆第13次臨時會第3次
    會議，對於「石門路拓寬工程」以專案方式進行討論，甲○○則針對該工程提出質詢，指摘該工程有借牌施作、未按圖
    施工、偷工減料、回填土方內發現垃圾等問題，該次會議遂
    決議：「一、石門路之拓寬工程餘款（該工程已請領第1、2
    期估驗款）暫不准予發放，日後若工程有改善，需動支經費
    時，必須由代表會同仁會勘後同意方能動支」。甲○○於知
    悉該工程尚有尾款未經發放後，竟意圖為自己不法之所有，
    欲強索該工程款。87年10月間「石門路後段拓寬工程」完工
    後，己○○報請土城市公所驗收及請款時，甲○○即藉前述
    代表會決議，以驗收為由，於驗收當日先行出面，帶領4、5
    位姓名年籍不詳成年男子至工地佯稱會勘，嗣該工程經土城
    市公所工務課驗收通過，並簽報同意核撥工程款尾款29,351
    ,826 元。甲○○知悉得請領該款項後，遂透過丙○○向己○○要脅稱：係其向市公所施壓，才得以順利通過驗收等語
    ，要求己○○從工程尾款中拿出1500萬元作為其出力之報酬
    。因其動輒偕同不詳男子數人展現實力，向己○○施壓，己○○及戊○○因恐甲○○從中阻撓，無法順利取得工程尾款
    ，遂透過三芝鄉代表會主席庚○○出面協調，庚○○再委託
    土城人士丁○○（綽號孟海）從中斡旋。87年11月間，甲○○強邀己○○至丁○○家中談判，並當場表示須支付1500萬
    元，否則待工程款核撥下來，將全數拿走，但己○○未予同
    意。甲○○仍不死心，為取得該款項，於向土城市公所會計
    室及土城市農會探知該工程款支票業經己○○領取，轉存於
    玉山商業銀行板橋分行以皇喬公司名義開立之帳戶（帳號：
    000000000000號，開戶時因欠缺皇喬公司負責人李文忠簽名
    而未能將錢領出），遂向丙○○施壓，要求丙○○以皇喬公
    司負責人名義，至玉山商業銀行板橋分行領取該筆工程款，
    以阻止己○○提領該款項。丙○○因戊○○未依約給付全數
    借牌費用500餘萬元，且擔心甲○○藉勢作梗，乃同意偕同
    領取上開款項。嗣經庚○○聯絡協調，相約於87年12月2日
    下午至玉山商業銀行板橋分行旁之咖啡廳談判，當日甲○○
    偕同姓名年籍不詳男子數人、丙○○偕同其弟壬○○、庚○○、丁○○等人陸續前往，土城市民代表會副主席乙○○亦
    應邀到場，己○○則在庚○○通知下稍後到場。丙○○、己○○因懾於甲○○之勢力，未敢拒絕，由壬○○及數名陪同
    甲○○到場之不詳男子進入玉山商業銀行板橋分行領款，因
    該銀行現金不足，壬○○復回到咖啡廳與甲○○等人商討後
    ，先行提領現金1000萬元，旋為甲○○及數不詳男子取走，
    餘款部分再經商討後，由壬○○再請玉山商業銀行開立面額
    100萬元之支票19張及35萬元之支票1張。嗣庚○○提議其餘
    諸人至林昇公司辦公室繼續協商，由庚○○直接與戊○○以
    越洋電話商討款項分配事宜，再將戊○○同意分配款項予丁○○等人之結論告知己○○，己○○當時未以電話向戊○○
    再行確認，即依丁○○等人之協商結果，由丙○○取得400
    萬元、丁○○取得900萬元，己○○則僅能拿回635萬元。己○○嗣於87年12月3日將900萬元支票交予庚○○，庚○○再
    持往丁○○家中交予丁○○，丁○○再請張晏東協助前往玉
    山商業銀行板橋分行，由張晏東以自己名義開立帳戶，幫助
    丁○○提示兌領其中5張100萬元支票，丁○○亦在該銀行開
    立帳戶，兌領另4張100萬元支票。
二、案經法務部調查局臺北縣調查站移送臺灣板橋地方法院檢察
    署檢察官偵查起訴。
    理  由
甲、關於證據能力之認定：
一、按中華民國92年1月14日修正通過之刑事訴訟法施行前，已
    繫屬於各級法院之案件，其以後之訴訟程序，應依修正刑事
    訴訟法終結之。但修正刑事訴訟法施行前已依法定程序進行
    之訴訟程序，其效力不受影響。刑事訴訟法施行法第7條之3
    定有明文。查本案於90年3月6日經檢察官終結偵查提起公訴
    ，同年3月8日繫屬原審法院，於91年5月8日辯論終結，同年
    5月22日宣示判決，同年7月26日繫屬本院上訴審，依上開規
    定，原審及本院上訴審於刑事訴訟法修正前，已依法定程序
    進行之訴訟程序，其效力自不受影響，合先說明。
二、又被告以外之人於檢察事務官、司法警察官或司法警察調查
    中所為之陳述，與審判中不符時，其先前之陳述具有較可信
    之特別情況，且為證明犯罪事實存否所必要者，得為證據。
    刑事訴訟法第159條之2亦有明定。查己○○、丙○○、壬○○、子○○等人於法務部調查局臺北縣調查站（以下簡稱調
    查站）詢問時所為之陳述，係被告甲○○、乙○○、庚○○
    、丁○○、辛○○等以外之人於審判外之陳述，彼等於檢察
    官偵查、原審及本院審理時表明在調查站之陳述出於自由意
    識，所言實在，未被刑求（第1875號偵查卷第137頁背面、
    第169頁反面、原審卷第179頁、本院上訴審卷(4)第212頁-21
    3頁、第217頁、本院更一審97年6月4日審判筆錄第8頁、同
    年7月23日審判筆錄第7頁），彼等嗣於原審、本院上訴審及
    更一審作證時，因距離事發時間已久，記憶漸淡，就若干細
    節部分之陳述，與調查站所言或有出入，本院審酌己○○、
    丙○○、壬○○、子○○等人於調查站之陳述既本於自由意
    志，調查人員之詢問亦非出於強暴、脅迫、詐欺、利誘、疲
    勞訊問等方式，彼等於調查站所作陳述，復為證明本件犯罪
    事實存否所必要，且彼等於調查站之陳述，先後於原審、本
    院上訴審及更一審經提示並告以要旨，並經被告等為充足完
    全之辯論，已保障被告等之防禦權，依上開規定，己○○、
    丙○○、壬○○、子○○等4人於調查站之陳述，應有證據
    能力。
乙、被告甲○○部分：
壹、認定犯罪事實所憑證據及理由：
一、經訊被告甲○○矢口否認前揭犯行，辨稱：我是經賴姓友人
    請託，出面關心「石門路後段拓寬工程」之工程款請領情形
    ，獲悉是借牌糾紛後，認為事情太複雜，便不再介入，廠商
    間如何協議，我不知情，驗收當日我未到場，亦未至玉山商
    業銀行板橋分行拿走壬○○領取之1000萬元現金，本件工程
    款之發放，不屬鄉鎮市民代表職權，我未藉勢恐嚇取財云云
    。
二、本院查：
（一）被告甲○○於87年間擔任臺北縣土城市民代表會代表，林
      昇公司負責人戊○○於85年間向皇喬公司負責人丙○○借
      牌，承攬臺北縣土城市公所發包之「石門路後段拓寬工程
      」，雙方約定由戊○○支付總工程款3.5%及發票費用給丙○○，作為借牌費用，嗣該工程因施工品質及傾倒廢土等
      等問題，於86年4月4日土城市民代表會召開第2屆第13次
      臨時會時，以專案方式交付討論，被告甲○○於該次會議
      亦提出質詢，該次會議並作成：上開工程餘款暫不予發放
      ，日後若工程經改善，須動支經費時，須經代表會同仁會
      勘後同意，方能動支之決議，有該次會議紀錄附卷可稽（
      第1875號偵查卷第61-95頁）。嗣系爭工程完工後，經土
      城市公所工務課驗收通過，核撥工程款尾款29,351,826元
      ，尾款公庫支票由己○○領取，存入玉山商業銀行板橋分
      行以皇喬公司名義開立之第000000000000號帳戶，繼於同
      年11月30日由丙○○以皇喬公司名義自該帳戶提領29,350
      ,000 元，轉存入壬○○在該銀行開立之第000000000000
      0號帳戶，再由壬○○於同年12月2日提領現金1000萬元，
      餘款開立該銀行支票，計面額100萬元之支票19張及35萬
      元之支票1張，有臺北縣土城市公所竣工報告、工程驗收
      紀錄、玉山商業銀行板橋分行存款憑條、取款憑條、各類
      存款分戶交易明細表、皇喬公司及壬○○印鑑卡、存款戶
      約定書、支票申請書及支票正反面影本等在卷可查（第18
      75號偵查卷第178-184頁、第205-228頁、第262-281頁、
      原審卷(1)第99-103頁）。另上開餘款支票中之400萬元支
      票，係由丁○○於87年12月3日存入其在該銀行開立之第0
      000000000000號帳戶提示兌現；500萬元支票，係由張晏
      東於同日在該銀行開立第0000000000000號帳戶提示兌現
      ，亦有取款憑條、各類存款分戶交易明細表、丁○○及張
      晏東印鑑卡、存款戶約定書等在卷足憑（第1875號偵查卷
      第188-195頁）。被告甲○○對上述事實並不爭執。
（二）證人己○○於調查站詢問時陳稱：86年4月間調查局在偵
      辦林昇公司借牌施工時，土城市民代表甲○○即在市代會
      提出質詢，認為「石門路後段拓寬工程」有偷工減料，濫
      倒廢土等問題，甲○○以監督立場要求土城市公所加強監
      造，並暫停撥付工程款或扣款，使林昇公司遭受極大壓力
      ‧‧‧87年10月該工程完工，向土城市公所報請驗收，驗
      收當天甲○○帶4、5名黑道兄弟至工地，向工地主任癸○○表示，已與市公所承辦人說好，工程驗收通過沒有問題
      ，丙○○後來電話告訴我，是甲○○向土城代表會說情，
      再向公所施壓，該工程才能驗收通過，甲○○透過丙○○
      表示林昇公司須將工程款中拿出1500萬元作為酬謝費用，
      但我拒絕。甲○○在驗收後，曾經兩次向我要求1500萬元
      之酬謝，第1次是在87年11月間，工程驗收後，甲○○帶2
      、3名黑道兄弟至林昇公司承作之「土城市第5停車場新建
      工程」工地現場，當時我不在，甲○○以恐嚇語氣要我出
      面解決石門路後段拓寬工程，並要現場人員不得報警．我
      得知甲○○具黑道背景，恐甲○○使用暴力，透過三芝鄉
      代表會主席庚○○出面幫忙，庚○○表示可透過土城之丁○○出面協調，87年11月間，甲○○主動要我到丁○○家
      談判解決此事，在丁○○家談判時，甲○○當場恐嚇我須
      支付順利驗收之酬謝款1500萬元，否則將來工程款要全數
      拿走‧‧‧87年11月25日我從土城市公所領得上開工程款
      29,351,826元之土城農會支票，即存入玉山銀行板橋分行
      皇喬公司帳戶，惟當日丙○○由甲○○陪同，向該分行副
      理紐大天要求凍結該筆款項，同年11月30日由丙○○之弟
      壬○○至該分行開立帳戶，將該款從皇喬公司帳戶轉至壬○○帳戶，同年12月2日下午庚○○通知我到上開分行旁
      之咖啡廳談判，當時有庚○○、丙○○、壬○○、乙○○
      在場，而壬○○、丙○○、甲○○已先至該分行辦理提領
      現金1000萬元及開立19張100萬元及1張35萬元之支票，甲○○領得1000萬元現金後先行離去，我未與甲○○會面，
      其他人等後來至林昇公司辦工室，由庚○○與戊○○以越
      洋電話商量款項朋分情形，他們談話內容我不清楚，之後
      庚○○告訴我戊○○同意將款項分予丙○○、丁○○等人
      ，我僅拿回6張100萬元及1張35萬元之支票，計635萬元等
      語（第1875號偵查卷第233-234頁背面、第236頁）。其於
      原審結證稱：前2期工程款是入皇喬公司在土城農會帳戶
      ，後來我要去存款，才知道戶頭被丙○○取銷，第3期款
      市公所通知我去領農會開的國庫支票，我直接存到玉山銀
      行，丙○○知道我領到支票，說錢是他的，丙○○有去玉
      山銀行止付該帳戶，我就告訴戊○○，之後我去海山分局
      報案，警方不受理，我才拜託金福幫我處理，87年12月2
      日庚○○要我到玉山銀行附近1家咖啡廳碰面，我到場時
      現金1000萬元已被領走，只剩20張支票，後來到林昇公司
      ，經過協調，丙○○拿400萬元，因為我拜託庚○○，戊○○答應給他900萬元，剩下我拿635萬元‧‧‧事後因要
      感謝庚○○幫我處理事情，我與戊○○太太有拿200萬元
      去庚○○家要答謝他，但庚○○未收，當天就退回，200
      萬元是戊○○的意思‧‧‧900萬元是交給丁○○語（原
      審卷(1)第120 -122頁、卷(2)第91-92頁）。其於本院上訴
      審復證稱：在工程未完工前，丙○○有向我說甲○○要15
      00萬元，當初甲○○有說工程驗收是他去關說的，說驗收
      沒有問題，驗收那天他去現場，跟工地人員說他去關說過
      ，那時我帶呼叫器，甲○○常打呼叫器給我，還找黑道人
      員到我其他工地找我，叫我簽1500萬元本票‧‧‧我拿到
      工程尾款，丙○○就打電話給我，說我偷領他的錢，我當
      天還是將錢存到銀行去，第2天銀行紐副理告訴我，丙○○去止付該筆款項，是丙○○兄弟去辦理，把錢轉到壬○○帳戶‧‧‧應該只有給丁○○900萬元，乙○○不包括
      在內，至於丁○○拿到錢後，他們怎麼分我不管，戊○○
      有同意給丁○○3成，即900百萬元，第2天我把900萬元支
      票交給庚○○轉交丁○○之前，我打電話跟戊○○確認，
      戊○○有同意，這是戊○○的意思，我是照他的意思辦理
      ‧‧‧事後我有帶戊○○太太拿200萬元去庚○○家，但
      當天庚○○馬上回絕‧‧‧戊○○確實有答應給900萬元
      等語（本院上訴審卷(3)第184-187頁）。
（三）皇喬公司負責人丙○○於調查站陳稱：皇喬公司借牌給戊○○之林昇公司去承攬「石門路後段拓寬工程」，因林昇
      公司不具甲級營造商資格，借牌費為總工程款的3%至4%，
      於請領第1期工程款時，我即以皇喬公司名義在土城市農
      會開戶，作為支領工程款之用，並將皇喬公司大小章交給
      戊○○自行提款，後來戊○○因被調查借牌圍標之事而潛
      逃國外，我就把農會帳戶結清，我為取得借牌費用，曾多
      次向土城市公所詢問工程後續款撥付情形，至87年11月才
      知道工程尾款已被領走，我到市公所查知工程款支票係經
      由玉山銀行板橋分行提示交換，再向該銀行查證，始知林
      昇公司人員以皇喬公司名義在該銀行開戶，因開戶手續缺
      少我的簽名而未完備，無法動支該筆款項，我為保全該款
      不被領走，由我在該帳戶資料上補簽名，再由我弟弟壬○○另開1帳戶，將款項轉入壬○○帳戶‧‧‧我當初到土
      城市公所查詢工程款時，甲○○在場，經由甲○○幫忙，
      才知該工程款遭人存入玉山銀行，甲○○遂主動找我一同
      前往玉山銀行板橋分行處理此事‧‧‧87年12月2日下午
      己○○通知我要提領該筆工程款，我通知壬○○一同前往
      玉山銀行板橋分行，由壬○○進入銀行領款，因銀行現金
      不足，僅領1000萬元現金，餘款開立19張面額100萬元及1
      張35萬元支票，1000萬元現金當場遭人提走，支票是去林
      昇公司協議朋分的，我僅拿其中400萬元支票，剩餘支票
      由己○○拿走，再交給庚○○‧‧‧該工程驗收後，甲○○主動找我，要幫忙領取工程尾款等語（第1875號偵查卷
      第126頁背面-129頁、第134頁背面）。其於偵查中稱：甲○○知道戊○○用我的牌，他透過我弟弟找我，87年10月
      份在板橋車站旁，當時我及我弟弟、甲○○及他帶來的一
      幫兄弟約5、6個，甲○○說他盡了非常大的力，要把這筆
      錢拿走，我說錢不是我的，你要向戊○○要‧‧‧隔幾天
      我到公所，公所出納說錢被領走，我表示錢一定要我才能
      領，我就到政風室去，出納說領款人所持印章吻合，此時
      甲○○叫人把我帶走了，約4、5個，前後左右把我包圍出
      去，帶我到警察局備案，他一直認為是我領的，逼我去報
      案，我到土城三組報案，報案後才讓我走，第2天跟我說
      票入玉山銀行帳戶，我說沒有開戶，他就叫幾個兄弟帶我
      到玉山銀行，確實是有錢入玉山銀行，但開戶不完備，他
      就叫我開戶，我就叫我弟弟開戶‧‧‧87年12月2日下午
      我與己○○一同到玉山銀行旁的咖啡廳，甲○○、乙○○
      、庚○○、丁○○及一些兄弟在場，當時我很害怕，表面
      上裝鎮定，協商後叫我弟弟去領錢，我不敢不聽，後來銀
      行說現金不夠，只領1000萬元，被那些兄弟拿走，甲○○
      也一起走等語（第1875號偵查卷138-141頁）。其於原審
      供稱：87年12月2日在玉山銀行旁咖啡廳談如何領錢，庚○○、乙○○、甲○○、丁○○、張晏東在場，嗣由我弟
      弟壬○○進銀行領錢，全部領出，計現金1000萬元，其餘
      1935萬元開玉山銀行支票‧‧‧後來到林昇公司去算稅金
      、借牌費，本來是500多萬元，庚○○要我先拿400萬元支
      票，後面發票再補等語（原審卷(1)第86頁、卷(2)第11頁）
      。
（四）證人丙○○之弟壬○○於調查站及偵查中供稱：87年11月
      30日上午，丙○○載我至玉山銀行板橋分行，幫他開戶將
      系爭工程尾款轉帳過來，同年12月2日午後，丙○○告訴
      我己○○打電話給他，表示戊○○已委託代表可以出來談
      ，希望我隨他到銀行提錢，我們到場時，已來了好多部黑
      頭車，其中有庚○○、甲○○、乙○○、張宴東、丁○○
      與數位小弟模樣的人在等候，我在甲○○3位小弟陪同下
      進入領錢，該銀行副理子○○說現金不夠，經小弟外出請
      示，甲○○指示先領1千萬元現金，我領到後交給小弟，
      並隨同他們到甲○○等人聚集等待之咖啡廳，拿1千萬元
      現金的小弟隨即上甲○○的車，甲○○就先行離去，之後
      我再進銀行將餘款開19張100萬元及1張35萬元支票‧‧‧
      後來到林昇公司，庚○○等人就款項分配談判，談妥後我
      將身上支票取出，丙○○要我留下400萬元支票，其它的
      交給己○○，己○○要我逐張背書‧‧‧我幫忙領錢當天
      ，甲○○等對我兄弟動輒漫罵，更以小弟威嚇，我兄弟2
      人因心生畏懼，只好配合他們等語（第1875號偵查卷第16
      3-164頁、第166頁背面、第170-172頁）。其於偵查中並
      供稱：當時是甲○○的3個小弟跟我去領錢，他們要求我
      全部領現金，銀行鈕副理說現金不夠，小弟出去問，就叫
      我先領1000萬現金，我領到之後，小弟把錢拿走，我跟到
      門口，3位小弟就與甲○○走了等語（第1875號偵查卷第1
      71頁背面）。其於原審陳稱：12月2日丙○○叫我帶存摺
      印章，並接我到玉山銀行，我進入銀行時有2、3名小弟陪
      我進去，當時要以現金領出，但銀行說現金不夠，就先領
      1000萬元現金，點收後由跟我進去的小弟拿走，我再去咖
      啡廳問他們如何處理剩餘的錢，後來開玉山銀行支票，10
      0萬元19張，35萬元1張，之後到林昇公司繼續討論，最後
      決定丙○○拿400萬元支票，剩下16張支票由己○○拿走
      等語（原審卷(1)第87頁、原審卷(2)第10頁），並指認當天
      在銀行外有看到被告甲○○（原審卷(2)第10頁）。
（五）證人即玉山商業銀行板橋分行副理子○○於調查站證稱：
      86 年10月間戊○○來本行欲開立皇喬公司活期存款帳戶
      ，我要求戊○○須帶該公司負責人丙○○來辦理開戶事宜
      ，但戊○○表示丙○○人在國外，所以由戊○○先辦開戶
      （帳號：000000000000號），等日後丙○○來完成相關手
      續，才可動用該帳戶，直到87年11月25日己○○來本行，
      將一筆土城市公所工程款之公庫支票29,351,826元存入上
      開帳戶，同年11月26日上午丙○○偕同2、3位不知名人士
      來本行要領該款項，我告知上開帳戶尚未完成開戶手續，
      須先完成手續始可動用該款，我亦同時聯絡己○○，不久
      戊○○從加拿大打越洋電話過來，希望不要將該款支付給
      丙○○，而丙○○與友人討論後，請本行暫時凍結該款‧
      ‧‧同年11月30日丙○○與其弟壬○○來本行表示要完成
      開戶手續，並由壬○○另開1活期存款帳戶（帳號：00000
      00000000號），將皇喬公司帳戶內之款項轉入壬○○帳戶
      ，我有通知己○○及戊○○，戊○○還是希望不要讓丙○○等人領款，但我告訴戊○○一切依規定辦理。至同年12
      月2日丙○○、壬○○等人來本行將帳戶內款項全數領走
      ，其中1000萬元提領現金，餘款1935萬元開立20張本行支
      票，面額100萬元19張及35萬元1張‧‧‧甲○○於87年11
      月26日有陪丙○○來本行要求凍結皇喬公司帳戶內款項，
      同年12月2日亦陪丙○○、壬○○前來領款，我當場見壬○○領取1000萬元現金後，隨即交給甲○○等人，甲○○
      拿了1000萬元現金後，隨即離去等語（第1875號偵查卷第
      20-25頁背面）。其於原審亦為相同內容之證述，並證稱
      ：甲○○有在現場，1000萬元是壬○○領走，壬○○領了
      交給甲○○，甲○○拿了就走，他們剩下的人留下來開票
      ，是好幾個人一起拿等語（原審卷(1)第118-119頁、第128
      頁）。其於本院上訴審復結證稱：我在調查局所言實在，
      我告訴己○○，甲○○拿走1000萬元，是因為主導都是甲○○跟我談，所以我對他印象最深等語（本院上訴審卷(4)
      第216- 217頁）。
（六）依前開丙○○、己○○、壬○○、子○○等人所述，被告
      甲○○於知悉林昇公司向借皇喬公司借牌承攬「石門路後
      段拓寬工程」，並於土城市民代會就該工程有偷工減料、
      濫倒廢土等問題提出質詢，繼探知兩家公司負責人戊○○
      與丙○○之間，有借牌費用爭議，認有機可趁，遂從中介
      入，除緊盯該工程尾款之發放與去向外，並以其對該工程
      之通過驗收出力甚多為由，向己○○施壓，要求朋分工程
      尾款，待該工程完工，被告甲○○及丙○○得知土城市公
      所已撥付工程尾款29,351,826元之支票給己○○，己○○
      將之存入在開立之皇喬公司帳戶後，即由被告甲○○偕同
      丙○○兄弟至該銀行協調，並由丙○○先完成開戶簽字手
      續，再將上開款項轉入壬○○新開帳戶。己○○、戊○○
      因懼於被告甲○○威勢，乃央求友人庚○○轉委託土城人
      士丁○○出面斡旋，遂有87年12月2日雙方先後至玉山商
      業銀行板橋分行旁咖啡廳及林昇公司協調分配上開工程尾
      款之事。被告甲○○於協議分款當日確有偕同數不詳姓名
      年籍男子到場，並將壬○○提領之現金1000萬元取走，即
      先行離去之事實，業經丙○○、己○○、壬○○、子○○
      等人指明在卷，被告甲○○辯稱當日未到場，未拿1000萬
      元現金云云，顯與客觀事證不符，不足採信。
（七）至於證人即系爭工程工地主任癸○○於調查局詢問時雖陳
      稱：驗收當日，土城市民代表甲○○帶了2、3位黑道兄弟
      到現場，待在工地現場約10餘分鐘就走了，不久己○○與
      市公所承辦人辛○○、驗收人羅天送到場驗收，事後才知
      甲○○到驗收現場表示已與市公所驗收新關人員講好不要
      刁難，讓工程驗收通過等語（第1875號偵查卷第30頁）。
      然其於原審則改稱：我不認識甲○○，調查站詢問時，我
      只說在驗收現場有些閒雜人等，調查站人員就說是甲○○
      ，我在調查站只是說事後好像聽說而已，不是我親眼看到
      或聽到甲○○講已和市公所驗收人員講好，讓工程驗收通
      過等語（原審卷(2)第111頁）。其於本院上訴審亦證稱：
      我不認識甲○○，驗收當日工地對面有2、3個不面善的人
      在那邊看，看沒多久就走了，是否是甲○○帶去的人，我
      不清楚，我未跟己○○說工程驗收時甲○○在現場等語（
      本院上訴審卷(4)第106頁、第107頁）。關於被告甲○○於
      系爭工程驗收時有無帶人到場乙節，證人癸○○前後所言
      既有不一，自難僅憑其不一之陳述，認定被告甲○○有於
      驗收當日帶人至現場表示，已與市公所承辦人員講好讓驗
      收通過等情，然此尚不足以推翻被告甲○○前揭施壓強取
      1000萬元之事實。又丙○○於本院上訴審亦翻異前詞，改
      稱：87年12月2日在玉山銀行旁咖啡廳甲○○未在場云云
      （本院上訴審卷(4)第174頁、第176頁）；壬○○於本院上
      訴審改稱：甲○○未表示要求1000萬元，領錢時未看到甲○○云云（本院上訴審卷(4)第180頁），均不足以推翻已
      明確之前證。
（八）本件被告甲○○借其具民意代表身分之便，得知林昇公司
      向皇喬公司借牌承攬工程之尾款糾紛，竟意圖為自己不法
      之所，動輒偕同數不詳男子展現勢力，或至工地現場，或
      向被害人己○○施壓，強索報酬，甚至陪同皇喬公司負責
      人丙○○至銀行商談取款事宜，己○○因懼被告甲○○可
      能具黑道背景，恐其暴力相加，未敢抗拒，雖委由他人折
      衝協調，仍遭被告甲○○強取1000萬元現金，被告甲○○
      犯行事證明確，應依法論科。
貳、論罪科刑依據：
一、被告甲○○行為後，刑法業於94年2月2日經修正公布，刑法
    施行法亦於95年6月14日修正公布，增訂第1條之1，並均於
    被告行為後之95年7月1日起施行。刑法施行法第1條之1將刑
    法分則編所定罰金之貨幣單位均改為新臺幣，並將罰金數額
    分別提高為30倍或3倍，而施行前刑法第33條第5款規定，罰
    金刑為銀元1元即新臺幣3元以上，修正後規定為新臺幣1千
    元以上，比較新舊法適用結果，法定刑有罰金刑之刑法第34
    6條第1項之恐嚇取財罪，以修正前規定有利於被告甲○○，
    依刑法第2條第1項規定，應適用修正前規定。
二、核被告甲○○所為，係犯修正前刑法第346條第1項之恐嚇取
    財罪。公訴意旨認被告甲○○所為，係共同涉犯貪污治罪條
    例第4條第1項第2款之公務員藉勢勒索財物罪嫌云云。惟按
    該條款所謂公務員藉勢勒索財物，須公務員憑藉其本人或他
    人之權勢，或以某種事由為藉口，施行恫嚇，以索取財物為
    構成要件，雖不以所藉權勢事由，在其職務範圍內或與其職
    務有直接關係為必要（最高法院92年度臺上字第6607號判決
    參照），然該條規定之勒索財物之手段，仍須憑藉公務員身
    分之某種權勢，始足當之。換言之，被害人係因懾於公務員
    之某特殊權勢，如不應允順從，將遭受惡害或不利益，因而
    屈從為財物之給付，始構成該條犯罪，如公務員非憑藉與其
    身分有關之權勢，而係以其他一般威嚇加害方式，向被害人
    強索財物，即便行為人具公務員身分，仍不應以公務員藉勢
    勒索財物罪論擬。本件被告甲○○向己○○索取報酬款項之
    際，固以其協助系爭工程順利驗收出力甚多作為藉口，惟系
    爭工程係土城市公所發包施作，與市民代表會之職權無涉，
    被告甲○○雖具市民代表身分，然被害己○○所懾於被告甲○○者，係被告甲○○動輒偕同不詳男子數人展現實力，或
    至工地現場，或找被害人施壓，甚至陪同丙○○至銀行商談
    取款事宜，其強取1000萬元現金所憑藉者，並非其市民代表
    之身分，而係被害人己○○懼其可能具黑道背景而不敢反抗
    ，且有關之工程，業已驗收完竣，該1000萬元，業經包商自
    土城市公所領取支票後自行存入行庫，脫離民意代表之監督
    範圍，已與公權力無涉，被告甲○○所為，與貪污治罪條例
    第4條第1項第2款之公務員藉勢勒索財物罪之構成要件尚屬
    有間。檢察官起訴法條既有未洽，而本件被告甲○○部分之
    基本犯罪事實相同，起訴法條應予變更。查被告甲○○前於
    86年10月28日因傷害及恐嚇案件，經臺灣板橋地方法院以86
    年度易字第3449號判處有期徒刑6月及拘役70日，恐嚇部分
    於同年12月8日確定，傷害部分於87年3月12日經本院以87年
    度上易字第319號駁回上訴確定，嗣於同年4月23日易科罰金
    執行完畢，有本院被告前案紀錄表在卷可稽，其於有期徒刑
    執行完畢後5年內，故意再犯有期徒刑之本案之罪，為累犯
    ，應依行為時之刑法第47條規定，依法加重其刑（刑法修正
    前後第47條關於累犯之規定，就故意犯部分，並未修正，無
    所謂有利或不利之情形，因被告甲○○構成刑法修正前恐嚇
    取財罪，依整體適用法律原則，適用行為時法）。
三、原審以被告甲○○犯罪事證明確，據以論罪科刑，固非無據
    。惟原判決未詳加勾稽，認被告甲○○所為，係犯貪污治罪
    條例第4條第1項第2款之公務員藉勢勒索財物罪，尚有未當
    。被告甲○○空言否認犯罪，提起上訴，固無理由，惟原判
    決此部分既有上開可議之處，應予撤銷改判。
四、本院審酌被告甲○○身為民意代表，不思為民服務，竟覬覦
    他人工程款，以恐嚇施壓方式，強索款項，其犯罪之動機、
    目的、手段、所生危害、所得財物及事後否認犯罪，毫無悔
    意等一切情狀，量處有期徒刑3年，以示懲儆。
丙、被告乙○○、庚○○、丁○○、辛○○部分：
一、公訴意旨另以：被告乙○○於87年間係臺北縣土城市市民代
    表會副主席，負有監督臺北縣土城市市政及審核公所之預算
    編列與執行之職務，被告辛○○係臺北縣土城市公所工務課
    士，負責承辦土城市轄內各項公共工程業務，被告庚○○則
    係臺北縣三芝鄉鄉民代表會主席，均係依據法令從事公務之
    人員，被告丁○○則係被告乙○○、庚○○之友人。因林昇
    公司有前述向皇喬公司借牌承攬「石門路後段拓寬工程」情
    事，至86年4月14日土城市民代表會召開第2屆第13次臨時會
    第3次會議時，被告乙○○就該工程有借牌施作、未按圖施
    工、偷工減料等問題提出質詢，該次會議並作成工程餘款暫
    不准予發放，待日後改善，由代表會同仁會勘後方能動支之
    決議。被告辛○○明知承作廠商在依約改善後，僅需簽會代
    表會會勘同意，即可請領工程估驗款，惟因知戊○○已前往
    加拿大，竟與同案被告甲○○共同基於犯意之聯絡，意欲藉
    勢勒索侵吞該筆工程款，於87年間己○○申請第3期工程估
    驗款時，被告辛○○即以代表會決議不准廠商請領工程估驗
    款為由，退回請款，要求己○○待工程完工，驗收通過後，
    再一併請款。迨87年10月間「石門路後段拓寬工程」完工，
    己○○向土城市公所報請驗收請款時，被告辛○○竟未依土
    城市民代表會上開決議，通知市民代表會同驗收，而逕行通
    知市公所工務課驗收通過，並簽報同意核撥工程款29,351,8
    26元。同案被告甲○○於查知得領取工程尾款後，即向己○○要脅須支付1500萬元，作為其協助工程驗收通過之報酬，
    並於查知工程尾款已由己○○領取，存入玉山商業銀行板橋
    分行皇喬公司帳戶，遂偕同丙○○至該銀行將系爭工程尾款
    轉存入壬○○開立之帳戶，阻止己○○領取。87年12月2日
    下午，同案被告甲○○、被告乙○○、庚○○、丁○○等人
    相約至玉山商業銀行板橋分行旁咖啡廳談判，丙○○、壬○○、己○○亦被通知到場，先由壬○○進入銀行領取現金10
    00萬元，由同案被告甲○○先行取走，繼開立19張面額100
    萬元及1張35萬元之玉山商業銀行支票，再至林昇公司協商
    ，由庚○○直接與戊○○以越洋電話商討款項分配事宜，結
    果由被告乙○○取得500萬元、丁○○取得400萬元、丙○○
    取得400萬元，己○○僅拿回635萬元。因認被告乙○○、庚○○、丁○○、辛○○共同涉犯貪污治罪條例第4條第1項第
    2 款之公務員藉勢勒索財物罪嫌云云。
二、按犯罪事實應依證據認定之，無證據不得認定犯罪事實。又
    不能證明被告犯罪者，應諭知無罪之判決。刑事訴訟法第15
    4條第2項、第301條第1項分別定有明文。而事實之認定，應
    憑證據，如未能發現相當證據，或證據不足以證明犯罪事實
    ，自不能以推測或擬制之方法，為裁判基礎。且認定犯罪事
    實所憑之證據，雖不以直接證據為限，間接證據亦包括在內
    ，然而無論直接或間接證據，其為訴訟上之證明，須於通常
    一般人均不致有所懷疑，而得確信其為真實之程度者，始得
    據為有罪之認定。倘其證明尚未達到此一程度，而有合理懷
    疑之存在，致無從使事實審法院獲得有罪之確信時，即應由
    法院為諭知被告無罪之判決（最高法院40年臺上字第86號、
    76年臺上字第4986號判例參照）。又共同被告為不利於己之
    陳述，固得採為其他共同被告犯罪之證據，但此項不利之陳
    述，須無瑕疵可指，且就其他方面調查又與事實相符者，始
    得採為犯罪事實之認定。縱可認其陳述無瑕疵，亦應調查其
    他足資以證明所供述之犯罪事實確具有相當程度真實性之補
    強證據，以察其是否與事實相符（最高法院86年臺上字第31
    79號判決參照）。
三、本件公訴意旨認被告乙○○、庚○○、丁○○、辛○○與同
    案被告甲○○共同涉犯貪污治罪條例第4條第1項第2款之公
    務員藉勢勒索財物罪嫌，無非係以同案被告丙○○、證人壬○○之供述；證人己○○、子○○於調查站之證言；及卷附
    臺北縣土城市民代表會第2屆第13次臨時會議紀錄、玉山商
    業銀行板橋分行開戶約定書、取款憑條等為其論據。
四、經訊被告乙○○、庚○○、丁○○、辛○○均堅決否認上開
    犯行，彼等辯解如下：
（一）被告乙○○辯稱：石門路後段拓寬工程因施工不良，我才
      會在市民代表會提出質詢，87年12月2日我是基於民代身
      分受庚○○之邀，由張晏東載我至玉山商業銀行板橋分行
      旁某咖啡廳，我只是應邀擔任見證人，未參與協商內容，
      是庚○○他們協商有結果以後，請我在見證書上簽名，我
      並未收取任何好處，亦未與丁○○、張晏東去玉山商業銀
      行板橋分行領500萬元，本件系爭工程款之發放事宜，不
      屬鄉鎮市代表之職權範圍，我未藉勢勒索等語。
（二）被告丁○○辯稱：我是受庚○○之託，邀乙○○出面協調
      皇喬公司借牌糾紛，900萬元支票是己○○酬謝我協調工
      程款糾紛，委託庚○○交給我的，我將其中500萬元支票
      請張晏東至玉山商業銀行板橋分行開戶兌領，乙○○是我
      邀他去的，他不知道是何事，我亦未給乙○○酬金，我是
      代表林昇公司與皇喬公司人馬協商，雙方立場相對立，自
      不可能有共犯關係，我加入協調的時間是87年11月間，系
      爭工程已驗收完畢，自無與公務員共同藉勢勒索之可言等
      語。
（三）被告庚○○辯稱：我與戊○○是當兵時好友，本案是戊○○要己○○來找我，替其向丙○○索回工程款，我在土城
      認識丁○○及乙○○，請他們幫忙出面協商，87年12月2
      日丁○○通知我到場，係戊○○同意要將工程款中之900
      萬元給丁○○，我未參與協議分款過程，不知錢如何分配
      ，12月3日丑○載我到己○○公司，由己○○將900萬元支
      票交給我，我再拿去給丁○○，我沒有拿任何好處，我是
      基於維護戊○○權益出面協調，立場與甲○○相對立，殊
      無可能共同藉勢勒索，事後己○○拿200萬元來給我，被
      我拒絕等語。
（四）被告辛○○辯稱：我是石門路後段拓寬工程之承辦人員，
      土城市民代表會雖曾決議，該工程須經代表會會勘同意，
      方能發放尾款，但依工程合約，驗收無須會同代表會，代
      表會決議對土城市公所無拘束力，所以該工程驗收時，並
      無代表會人員參與，我均依照工程進度請廠商檢具單據報
      領工程款，絕無藉故退回或刁難廠商請款，我上面尚有很
      多長官簽核，不是我有權限決定的，系爭工程尾款是己○○依程序向市公所財政課出納領款，領款係由財政課通知
      ，我未藉勢勒索或從中取得任何好處云云。
五、本院查：
（一）關於被告辛○○是否意圖藉勢勒索，以土城市代表會決議
      不准廠商請領工程估驗款為由，退回第3期工程估驗款之
      請領部分：
  １、證人即監工邱垂斌於原審證稱：「石門路後段拓寬工程」
      監工費用須工程超過50%才能領，我向皇喬公司要求寫估
      驗款，將估驗單寫好後交給癸○○，轉送給土城市公所承
      辦辛○○，前2期工程款因未達50%，第3期申請時已超過7
      5%，估驗單由監工製作，在交給皇喬公司蓋章，由癸○○
      送給承辦人辛○○，約過2、3星期，沒有消息，我去問辛○○，他說包商將估驗單取回，說等全部完工一起領，後
      來癸○○將估驗單退還給我等語（原審卷(2)第109-110頁
      ）。
  ２、證人工地主任癸○○於原審及本院上訴審結證稱：第3期
      估驗款應該是我送的，戊○○打電話來說要請款，我就委
      託監工單位寫估驗單，我把估驗單送到辛○○桌上，他不
      在，過2、3天東西還在他桌上，聽說他請假，約過1星期
      ，戊○○打電話來問我送了沒有，我說承辦人員請假，過
      2、3天，戊○○又打電話來，因為那時工程款只有400多
      萬元，金額不大，戊○○就說把估驗單拿回來，等工程結
      束再1次請領，所以我又去把估驗單拿回來等語（原審卷
      (2)第111頁、本院上訴審卷(4)第106頁）。
  ３、證人己○○於法務部調查局臺北縣調查站訊問時陳稱：申
      請第3期估驗款時，戊○○告訴我把估驗申請書拿回來，
      待工程完工後再一併請款等語（第1875號偵查卷第233頁
      、第413頁）。其於原審復證稱：我沒有說辛○○故意刁
      難工程款（原審卷(2)、第112頁）。
  ４、依上開證人邱垂斌、癸○○及己○○所言，系爭工程第3
      期估驗單由證人癸○○送件時未遇被告辛○○，嗣經戊○○指示待完工再一併請款，遂由癸○○主動將第3期估驗
      單取回，此期間（即86年7月15至同年月22日）正值被告
      辛○○休假出國（見本院上訴審卷(1)第134頁內政部警政
      署入出境管理局出具之入出國日期證明書），則從癸○○
      送件至主動取回估驗單，被告辛○○既均於休假中，自無
      可能以代表會作成決議不准廠商請領工程估驗款為由，主
      動退回上開請款。而本案卷證資料所示，被告辛○○就系
      爭工程，除係土城市公所工務課之承辦人員外，並無任何
      積極證據足資證明其就工程尾款部分，有何利用公務員之
      權勢向被害人己○○或戊○○勒取款項之事實，亦無事證
      證明其有與本案其他被告參與談判或分配款項情事，自難
      僅以被告辛○○系市公所承辦人員，遽認其有公訴意旨所
      稱之公務員藉勢勒索犯行。
（二）關於被告乙○○有無憑藉市民代表身分藉勢勒索工程尾款
      ，並從中取得500萬元部分：
  １、臺北縣土城市民代表會於86年4月4日召開第2屆第13次臨
      時會議時，以專案方式討論「石門路後段拓寬工程」乙節
      ，係因該工程施工期間適逢大雨，造成石門路拓寬工程土
      方流失，經市民向當地代表反應，由市民代表大會本於職
      責要求土城市公所執行單位予以改善，而該工程之預算及
      決算，係由執行機關土城市公所負責發包、執行及驗收，
      土城市民代表會無權干涉，亦未授權任何單位或民意代表
      ，踐行土城市民代表會之任何職權，業經臺北縣土城市民
      代表會先後於90年5月23日、同年6月15日以90北土代字第
      0359號、第0507號明確函覆原審在卷（原審卷(1)第191頁
      、第218-219頁）。本件系爭工程之發包、估驗及工程款
      之發放，既不屬土城市民代表會之職權範圍，縱該市民代
      表會對系爭工程餘款曾作出暫不予發放，須待工程改善後
      ，經代表會會勘同意，方能動支之決議，但對於承辦機關
      土城市公所而言，並無法律上之拘束力。
  ２、證人己○○於原審結證稱：丁○○說乙○○要500萬元，
      他要400萬元，錢是交給丁○○，我未曾說乙○○有介入
      系爭工程款的案子，乙○○在事件中沒有出現，直到咖啡
      廳他才出來，900萬元支票是庚○○拿去分的，我不知道
      乙○○有拿5張100萬元支票‧‧‧不知道庚○○有無分到
      工程款，那時我不認識乙○○，沒有受他威脅等語（原審
      卷(1)第124-125頁、第205頁、第207頁）。其於本院上訴
      審復證稱：應該只有給丁○○900萬元，乙○○不包括在
      內，至於丁○○拿到錢後，他們怎麼分我不管，戊○○有
      同意給丁○○3成，即900百萬元，第2天我把900萬元支票
      交給庚○○轉交丁○○之前，我打電話跟戊○○確認，戊○○有同意，這是戊○○的意思，我是照他的意思辦理‧
      ‧‧從向市公所領款到存入玉山銀行，乙○○未參與或對
      我有何要求語（本院上訴審卷(3)第184-186頁、卷(4)第212
      頁）。依證人己○○所言，被告乙○○僅於87年12月2日
      曾至玉山商業銀行板橋分行旁咖啡廳參與協調，之前或之
      後並無任何藉勢勒索或要求分工程尾款情事，而上述己○○之證言，亦不能證明被告乙○○有取得工程尾款500萬
      元之事實，自難僅以被告乙○○曾於市民代表會議就系爭
      工程品質提出質詢，逕論其公務員藉勢勒索之行為。
  ３、證人張晏東於調查站90年1月8日初詢時雖陳稱：87年12月
      3日我載乙○○及丁○○去玉山銀行板橋分行，丁○○要
      我持身分證幫忙在該銀行開戶軋票，並兌現500萬元支票
      ，我捧進車內放妥，接乙○○上車後離去云云（第1875號
      偵查卷第101-102頁），且其確曾於87年12月3日至玉山商
      業銀行板橋分行開立帳戶，當日轉帳存入500萬元，隨即
      以現金提領，有偵查卷附該銀行存款戶約定書、印鑑卡、
      各類存款分戶交易明細表、取款憑條各1紙、面額100萬元
      支票正反面影本共5紙可參（第1875號偵查卷第107-116頁
      ）。然其嗣於調查站同年1月16日、2月8日詢問時、偵查
      中及原審則證稱：我是應丁○○要求，於87年12月3日至
      玉山銀行板橋分行開戶，將5張面額各100萬元支票兌現，
      領取現金交給丁○○，當天乙○○沒去等語（第1875號偵
      查卷第466-467頁、第120頁、第2844號偵查卷第58-59頁
      、原審卷(1)第90頁、第210頁）。證人張晏東就其開戶並
      兌領500萬元支票款後，究竟將之交付被告乙○○或丁○○，前後所述既有不一，尚難僅以其在調查站初詢時之陳
      述，逕為被告乙○○不利之認定，而置其後之證言不論。
  ４、另被告丁○○亦自承受庚○○委託協調本件工程款糾紛，
      當初約定協調成功要給3成報酬，900萬元支票是己○○酬
      謝我協調糾紛，委託庚○○交給我的，我將其中500萬元
      支票請張晏東至玉山商業銀行板橋分行開戶兌領之事實。
      再參諸證人己○○前稱戊○○同意給丁○○3成，即900百
      萬元等情，堪認被告丁○○獨自取得工程尾款中之900萬
      元屬實，則被告乙○○應未取得其中之500萬元。
  ５、本件既乏積極事證證明被告乙○○有何藉勢向被害人勒索
      工程尾款之情事，亦無明確證據證明其有從中取得500萬
      元之事實，自難僅以被告乙○○曾在市民代表會就系爭工
      程提出質詢及曾於87年12月2日參與協調見證，論斷其犯
      行。
（三）關於被告庚○○、丁○○是否與其他被告共同藉勢勒索工
      程尾款部分：
  １、證人己○○於原審結證稱：戊○○是庚○○當兵的同事，
      戊○○叫我去找庚○○，請他幫忙把錢拿回來，庚○○是
      來幫我們維護權益的‧‧‧事後我與戊○○太太一起去庚○○家，拿200萬元答謝他，但他不收等語（原審卷(2)第9
      1-92頁）。其於本院上訴審及更一審復證稱：戊○○有同
      意給丁○○3成，即900百萬元，第2天我把900萬元支票交
      給庚○○轉交丁○○之前，我打電話跟戊○○確認，戊○○有同意，這是戊○○的意思，我是照他的意思辦理‧‧
      ‧事後我有帶戊○○太太拿200萬元去庚○○家，但當天
      庚○○馬上回絕等語（本院上訴審卷(3)第184-186頁、更
      一審97年6月4日審判筆錄第8頁）。
  ２、又證人即時任臺北縣三芝鄉民代表會副主席鐘萬於原審及
      本院上訴審亦結證稱：我曾載庚○○至土城找丁○○，有
      看到庚○○將1疊支票交給丁○○等語（原審卷(1)第205頁
      、本院上訴審卷(4)第106頁）。參以前述系爭工程尾款中
      之900萬元係為被告丁○○取得乙節，則被告庚○○未分
      取任何工程尾款之事實，即堪認定。
  ３、本件被告庚○○、丁○○既係應戊○○及己○○之請託，
      代表林昇公司與皇喬公司丙○○協調工程尾款分配事宜，
      自與同案被告甲○○、丙○○等人處於相對立場，彼等利
      害關係既屬對立，如何能成立公訴意旨所指之共犯關係？
      已不無疑問。又依卷證資料，並無積極證據足資證明被告
      庚○○、丁○○有何對被害人勒索款項情事，至於戊○○
      應允給予被告丁○○900萬元之酬勞是否過高，與被告庚○○及丁○○有無與公務員共同藉勢勒索，係屬二事，要
      難僅以被告庚○○、丁○○出面參與協調，以及事後被告
      庚○○受己○○之託，將工程尾款中之900萬元支票轉交
      被告丁○○收受之事實，遽論被告庚○○、丁○○有與公
      務員共同藉勢勒索之犯行。
六、綜上所述，本案既無積極證據足以證明被告乙○○、庚○○
    、丁○○、辛○○等人，有何與同案被告甲○○共同犯貪污
    治罪條例第4條第1項第2款之公務員藉勢勒索財物罪之事實
    ，揆諸前揭條文規定及判例意旨，應諭知被告乙○○、庚○○、丁○○、辛○○等人無罪。原審未詳為勾稽，認定被告
    乙○○、庚○○、丁○○、辛○○等人犯罪，據以論罪科刑
    ，即有未合。被告乙○○、庚○○、丁○○、辛○○等否認
    犯罪，指摘原判決此部分不當，提起上訴，為有理由。原判
    決關於被告乙○○、庚○○、丁○○、辛○○等4人部分應
    予撤銷，並諭知彼等無罪之判決。
據上論斷，應依刑事訴訟法第369條第1項前段、第364條、第299
條第1項前段、第300條、第301條第1項，修正前刑法第346條第1
項、第47條，修正前罰金罰鍰提高標準條例第1條前段，判決如
主文。
本案經檢察官羅建勛到庭執行職務。
中    華    民    國    97    年    8     月    20    日
            刑事第十三庭  審判長法  官  曾德水
                                法  官  林婷立
                                法  官  談  虎
以上正本證明與原本無異。
檢察官如不服本判決，應於收受送達後十日內向本院提出上訴書
狀，其未敘述上訴之理由者並得於提起上訴後十日內向本院補提
理由書（均須按他造當事人之人數附繕本）。
被告均不得上訴。
                                書記官  黃家麟
中    華    民    國    97    年    8     月    26    日
附錄：本案論罪科刑法條全文
刑法第346條：
意圖為自己或第三人不法之所有，以恐嚇使人將本人或第三人之
物交付者，處6月以上5年以下有期徒刑，得併科1千元以下罰金
。
以前項方法得財產上不法之利益，或使第三人得之者，亦同。前
二項之未遂犯罰之。


司法院資訊處製作；財團法人民間司法改革基金會備份。
